【裁判字號】    94,訴,3235
【裁判日期】    950309
【裁判案由】    違反電信法等
【裁判全文】
臺灣高雄地方法院刑事判決              94年度訴字第3235號
公  訴  人  臺灣高雄地方法院檢察署檢察官
被      告  丙○○
                    （現於臺灣高雄監獄另案執行中）
            乙○○
                    （現於臺灣武陵監獄執行中）
上列被告因違反電信法等案件，經檢察官提起公訴（94年度偵字
第4334號、94年度偵緝字第1046號），本院判決如下：
    主  文
丙○○意圖為自己不法之利益，以無線方式盜用他人電信設備通
信，處有期徒刑伍月，如易科罰金，以參佰元折算壹日。序號0
00000000000000號行動電話壹具，沒收之。
乙○○連續意圖為自己不法之利益，以無線方式盜用他人電信設
備通信，累犯，處有期徒刑柒月。序號00000000000
0000號行動電話壹具，沒收之。
    事  實
一、乙○○曾於民國87間，因違反槍砲彈藥刀械管制條例案件，
    經臺灣高等法院高雄分院以88年度上訴字第323 號判決判處
    有期徒刑1 年2 月，併科罰金10萬元確定，又於90年間，因
    違反毒品危害防制條例案件，經臺灣高等法院高雄分院以90
    年度上易字第1636號判決判處有期徒刑1 年確定，經合併執
    行上開2 徒刑，於92年12月6 日縮刑期滿執行完畢。
二、丙○○明知門號0000000000號行動電話門號SIM 卡係贓物（
    該SIM 卡係甲○○於93年4 月26日14時6 分至同日15時41分
    前之某時，在其所經營位於高雄縣杉林鄉○○村○○路36之
    2 號之「賀買商店」內所遺失），竟基於收受贓物之犯意，
    於該SI M卡遺失後之同日或翌日（即93年4 月27日）之某時
    ，在不詳地點自不詳之人處予以收受，而於同月27日13時21
    分許，又意圖為自己不法之利益，以無線方式盜用他人電信
    設備通信之犯意，將上開SIM 卡插入乙○○所有之NOKIA 行
    動電話（手機序號為000000000000000 號，門號為00000000
    00號）內使用，盜打?通電話，致使台灣大哥大股份有限公
    司行動電話控制機房陷於錯誤，誤認係該行動電話門號持有
    人甲○○所使用，而將該通之使用電話費記錄在甲○○帳目
    上，丙○○於盜打上開電話後，旋將插入在乙○○所有上開
    行動電話之上開SIM 卡交付亦明知該物來源不明之乙○○使
    用，乙○○竟亦意圖為自己不法之利益，以無線方式盜用他
    人電信設備通信之概括犯意，自同日13時22分許（起訴書誤
    載為同月26日15時35分許），至同年5 月5 日8時4分止，先
    後多次以無線電磁方式盜用甲○○所申請之前開門號，致使
    台灣大哥大股份有限公司行動電話控制機房又陷於錯誤，誤
    認亦係該行動電話門號持有人甲○○所使用，而將該段期間
    之使用電話費記錄在甲○○帳目上，乙○○以此方式連續盜
    打上開電話達162 通（起訴書誤載為169 通），並詐得該等
    通話之不法利益。嗣因甲○○於同年5 月間接獲帳單發現話
    費遽增，始知行動電話遭竊一事，乃報警而循線查獲上情。
三、案經甲○○訴由內政部警政署電信警察隊第三中隊報請臺灣
    高雄地方法院檢察署檢察官偵查起訴。
    理  由
壹、程序方面：
    本案被告丙○○同意證人甲○○及證人（即同案被告）乙○○於警詢中所為之陳述，得作為證據；被告乙○○同意證人
    甲○○於警詢中所為之陳述，得作為證據；本院審酌前開證
    人於警詢中所為陳述作成時之狀況，認為適當，依刑事訴訟
    法第159 條之5 第1 項之規定，為傳聞法則之例外，應有證
    據能力，合先敘明。
貳、實體方面：
一、訊據被告丙○○固不否認有向乙○○借用其所有之NOKIA 行
    動電話使用，並將1 張SIM 卡插入乙○○所有之行動電話內
    撥打電話1 通之事實；被告乙○○坦承有收受丙○○所交付
    插入於其所有行動電話內之SIM 卡1 張，並使用該卡撥打數
    通電話之事實，惟渠等均矢口否認有前開犯行，被告丙○○
    辯稱：我所交付予乙○○之SIM 卡1 張係我自己的，並非被
    害人甲○○的，我係借用乙○○之行動電話用自己的卡撥打
    電話云云；而乙○○則辯稱：我不知該張SIM 卡係贓物，丙○○是當著另外一位朋友面前給我的，交付該卡給我使用時
    ，他說該卡是他的云云。
二、經查：
  (一)證人何美雲於警詢中證稱：我於93年4 月26日因將所有0000
    000000號行動電話置於位於高雄縣杉林鄉○○村○○路36之
    2 號（賀買商店）內櫃臺上，於當日14時6 分許與先生之00
    00000000號連絡後，即放在商店內櫃臺上未再使用，直至台
    灣大哥大公司人員於93年5 月5 日通知話費遽增時，始知行
    動電話被竊，之後去申請通話明細表才知遭盜撥，經確認上
    開電話之單向通聯紀錄後，於93年4 月26日15時41分起至93
    年5 月日8 時4 分止均被遭盜打，共損失6529元等語（見警
    卷第1 頁）。又據卷附員警所調閱證人甲○○上開00000000
    00號行動電話通聯紀錄後，由上開行動電話通聯紀錄足以得
    知證人甲○○上開行動電話門號所搭配之行動電話手機序號
    為000000000000000 號，此有該通聯紀錄1 份附卷可查（見
    警卷第15頁）。再自證人甲○○失竊行動電話（含SIM 卡）
    後（即自93年4 月26日14時6 分許後），除是日下午15時35
    分許至16時18分止之通話，仍係使用上開序號之行動電話撥
    打外，其餘盜撥電話者均係將證人甲○○之上開0000000000
    號之行動電話SIM 卡置入手機序號為000000000000000 號之
    行動電話撥打，亦有前開通聯紀錄可稽。嗣經警方調閱上開
    手機序號000000000000000 號之通聯紀錄後，查明該手機序
    號之用戶門號為「0000000000」號，用戶名稱為「乙○○」
    ，此有卷附台灣大哥大股份有限公司提供之通聯紀錄1 份可
    按（見警卷第19頁）。而證人即被告乙○○亦自承：000000
    0000號行動電話門號（即搭配在手機序號000000000000000
    號）是我本人申請無誤，我本人在使用上開手機等語（見警
    卷第3 頁反面）。足見上開證人甲○○之行動電話（含SIM
    卡）被竊後，其行動電話門號0000000000號之SIM 卡係於93
    年4 月27日被置入被告乙○○所有之手機序號000000000000
    000 號之行動電話內撥打無訛。
  (二)再據證人乙○○於警詢時供稱：該0000000000號行動電話SI
    M 卡（即證人甲○○遭竊之SIM 卡）係朋友借我的手機植入
    該SIM 卡使用後，就將該卡給我使用，拿卡給我的朋友叫丙○○，該段期間全是我所盜撥，經我用黑筆在警方提示之00
    00000000號行動電話通話明細表查閱一一打勾等語（見警卷
    第4頁反面、第5頁正面）。此核與被告丙○○於偵查中及本
    院準備程序時亦供承其確有將1張SIM卡交付予被告乙○○，
    且只有給乙○○1 次，有向他借電話來打，之後晶片卡就給
    他了等語（見94年度偵字第433 號卷第49頁、本院卷第39頁
    ）相符。復有上開臺灣大哥大股份有限公司通話明細表4 紙
    、行動電話門號0000000000號及0000000000號之通聯紀錄各
    1 份在卷可查；從而，被告乙○○既係因被告丙○○向其借
    用手機時植入該證人甲○○所遭竊之上開0000000000號行動
    電話門號之SIM 卡後，再交付予被告乙○○使用，被告乙○○並於收受後，除93年4 月27日13時21分許之第一通通話應
    係乙○○出借予行動電話予丙○○，由丙○○撥打使用外，
    其餘自93年4 月27日13時22分許起至93年5 月5 日8 時4 分
    許止，均為被告乙○○以其手機序號000000000000000 號之
    行動電話盜打甲○○失竊之SIM 卡，總計高達162 通，足堪
    認定。
  (三)被告丙○○雖辯稱伊所交付予被告乙○○的卡係自己的卡云
    云。惟查，依常理而言，一般民眾多將所申請門號之SIM 卡
    植入行動電話使用，並不會僅攜帶SIM 卡外出，再向他人借
    取行動電話後將SIM 卡植入使用；又據被告乙○○供稱被告
    丙○○給予0000000000號行動電話SIM 卡時，並未見過丙○○出示該SIM 卡之手機等語（見警卷第5 頁），是被告丙○○僅攜帶SIM 卡外出，另向他人借用行動電話再植入SIM 卡
    撥打之行為，已與常情未符。又被告乙○○自警詢時迄至本
    院審理時均一再指稱上開甲○○失竊之SIM 卡係由被告丙○○交付（見警卷第5 頁），而渠等2 人並無仇隙，被告乙○○實無莫名誣陷丙○○交付該SIM 卡之必要。再者，倘被告
    丙○○係交付自己申請之SIM 卡使用，豈可能對於自己究竟
    交付哪張門號之SIM 卡自始至終均無法說明，且如係自己之
    SIM 卡，豈可能僅因向被告乙○○借用電話撥打1 次後，即
    輕易將自己的卡給予他人，而不畏日後電信費用之負擔，是
    丙○○辯稱該SIM 卡係自己的，並非證人甲○○之SIM 卡云
    云，尚難採信。
  (四)又被告丙○○持有持有證人甲○○失竊之SIM 卡，於事實上
    固有多種可能性，或係一者，該物為其所竊；二者，該物為
    其所拾得；三者，該物係他人竊得後，由其收受之。然因本
    件並無證據顯示證人甲○○遭竊之SIM 卡係由被告丙○○所
    竊取，是於無他證據存在之情形下，依罪疑唯輕原則，尚不
    得據此遽認被告丙○○成立竊盜證人甲○○之行動電話及其
    內SIM 卡之罪名。另按日常生活經驗上，行動電話及其內之
    SIM 卡有經濟上之使用價值，是證人甲○○所有之行動電話
    及SIM 卡於遭竊後，依常理而言，應多係遭行竊者變賣或交
    付他人使用，而不致將竊取之物逕為丟棄，以供他人拾取；
    又倘有無意間拾得之情，則衡以「避重就輕」乃人性之常，
    當不至於故意隱瞞此事實之可能，故證人甲○○失竊之SIM
    卡亦無可能係由被告丙○○拾取而得。從而，本件應係不詳
    之人於93年4 月26日14時6 分至同日15時41分前之某時竊取
    甲○○之行動電話及其內之SIM 卡後，於同日或翌日之某時
    ，將該SIM 卡交付被告丙○○使用，被告丙○○當時亦已明
    知他人所交付之SIM 卡為贓物，方會除向被告乙○○借用行
    動電話插入該SIM 卡盜打1 通電話外，並率然將該卡交付乙○○使用而未索回。
  (五)再被告乙○○雖辯稱：我有問被告丙○○該SIM 卡來源有沒
    有問題，他說沒有問題，故以為是他的儲值卡快沒錢了才給
    我云云。惟查，倘如被告乙○○所辯，誤以為該卡為儲值卡
    ，且係被告丙○○所有，則依通常情形，被告乙○○理當詢
    問被告丙○○有關交付之SIM 卡尚有多少餘額可供使用，甚
    或主動支付該卡之儲值餘額予被告丙○○，以免有違人情世
    故，豈可能僅因他人借用行動電話撥打1 通後，即收下該卡
    ，是被告乙○○所辯，已非無疑。況按一般易付卡儲值額僅
    300 元、600 元不等之價額，被告乙○○自收受該卡後，竟
    密集使用該卡，自93年4 月27日起至93年5 月5 日止，已撥
    打多達162 通，金額高達6 千餘元，被告乙○○撥打之數量
    及金額既顯大於一般易付卡儲值額10倍以上，倘該卡僅係儲
    值卡，豈可能供被告乙○○如此使用？又倘該卡並非儲值卡
    ，而係一般SIM 卡，被告丙○○亦無可能無償地給予被告乙○○該SIM 卡，任其肆意撥打，而由己負擔大筆金額之電信
    費用之理。而由被告丙○○任意將卡於借撥電話1 次之情形
    下，即將非屬儲值卡之SIM 卡贈與他人，以及被告乙○○毫
    無節制地使用該SIM 卡，顯見其等應知悉該SIM 卡係來路不
    明之贓物，方會基於貪婪之心加以使用。
  (六)綜上足見，被告丙○○、乙○○2 人均明知該卡為贓物而收
    受並恣意盜打使用至明；被告丙○○辯稱該卡是他的，被告
    乙○○辯稱其以為該卡是丙○○的，僅係儲值卡，快沒錢了
    云云，顯係事後臨訟辯詞，無足採信。
三、論罪科刑與適用法律：
  (一)核被告?人所為，均係犯刑法第349條第1項收受贓物罪及違
    反電信法第56條第1 項盜用他人電信設備罪。又電信法第56
    條第1 項之罪之處罰詐得免繳電信通信費用之不法利益規定
    ，乃刑法詐欺得利罪之特別法，依特別法優於普通法之原則
    ，毋庸再論以詐欺得利罪，最高法院88年度第1 次刑事庭會
    議決議意旨參照。被告乙○○多次以無線電磁方式盜用他人
    電信設備通信之犯行，時間緊接，所犯係犯罪構成要件相同
    之罪名，顯係基於概括犯意為之，依連續犯論以一罪，並加
    重其刑。被告丙○○、乙○○2 人所犯上開2 罪間，分別有
    方法結果之牽連關係，應各依刑法第55條之規定，從一重之
    盜用他人電信設備通信罪處斷。
  (二)又被告乙○○於87間，因違反槍砲彈藥刀械管制條例案件，
    經臺灣高等法院高雄分院以88年度上訴字第323 號判決判處
    有期徒刑1 年2 月，併科罰金10萬元確定，又於90年間，因
    違反毒品危害防制條例案件，經臺灣高等法院高雄分院以90
    年度上易字第1636號判決判處有期徒刑1 年確定，經合併執
    行上開2 徒刑，於92年12月6 日縮刑期滿執行完畢，此有臺
    灣高等法院被告前案紀錄表1 紙附卷足稽，其於執行完畢後
    ?年內再犯本件有期徒刑以上之罪，為累犯，應依刑法第47
    條之規定遞予加重其刑。
  (三)爰審酌被告丙○○、乙○○收受他人遭竊之行動電話SIM 卡
    後，為一己之利，並盜用撥打，致被害人甲○○莫名負擔大
    筆電信費用，惡性非輕，並參以被告乙○○盜打電話費高達
    162 通，金額逾6 千餘元，及渠等2 人犯後復飾詞否認，顯
    然毫無悔意等一切情狀，分別量處如主文所示之刑，被告丙○○部分並諭知易科罰金之折算標準。
  (四)至扣案序號000000000000000 號行動電話1 具，係被告2 人
    各自違反電信法第56條第1 項之罪所用之電信器材，雖未扣
    案，惟無法證明業已滅失，應依電信法第60條規定，不問屬
    於犯人與否，均宣告沒收。另前開SIM 卡1 張，係被害人甲○○所有，自不為沒收之宣告，附此敘明。
據上論斷，應依刑事訴訟法第第299 條第1 項前段，電信法第56
條第1 項、第60條，刑法第11條、第56條、第349 條第1 項、第
55條、第41條第1 項前段，罰金罰鍰提高標準條例第1 條前段、
第2 條，判決如主文。
本案經檢察官丁○○到庭執行職務。
中    華    民    國    95    年    3     月     9    日
                  刑事第十庭  審判長法  官  徐美麗
                                    法  官  莊珮吟
                                    法  官  楊淑珍
以上正本證明與原本無異。
如不服本判決，應於判決送達後10日內，向本院提出上訴狀。
中    華    民    國    95    年    3     月     9    日
                                    書記官  林秀敏
附錄本判決論罪科刑所依據之法條：
電信法第56條第1項
  意圖為自己或第三人不法之利益，以有線、無線或其他電磁方
  式，盜接或盜用他人電信設備通信者，處5 年以下有期徒刑，
  得併科新台幣150 萬元以下罰金。
中華民國刑法第349條
  收受贓物者，處3年以下有期徒刑、拘役或5百元以下罰金。
  搬運、寄藏、故買贓物或為牙保者，處5 年以下有期徒刑、拘
  役  或科或併科1千元以下罰金。
  因贓物變得之財物，以贓物論。


司法院資訊處製作；財團法人民間司法改革基金會備份。
